【裁判字號】    99,台上,6422
【裁判日期】    991021
【裁判案由】    違反毒品危害防制條例等罪
【裁判全文】
最高法院刑事判決            九十九年度台上字第六四二二號
上  訴  人  甲○○○
            乙 ○ ○
上列上訴人等因違反毒品危害防制條例等罪案件，不服台灣高等
法院高雄分院中華民國九十九年七月六日第二審判決（九十九年
度上訴字第五六０號，起訴案號：台灣高雄地方法院檢察署九十
八年度偵字第二四七六六號、第二七０八二號），提起上訴，本
院判決如下：
    主  文
上訴駁回。
    理  由
按刑事訴訟法第三百七十七條規定，上訴於第三審法院，非以判
決違背法令為理由，不得為之。是提起第三審上訴，應以原判決
違背法令為理由，係屬法定要件。如果上訴理由書狀並未依據卷
內訴訟資料，具體指摘原判決不適用何種法則或如何適用不當，
或所指摘原判決違法情事，顯與法律規定得為第三審上訴理由之
違法情形，不相適合時，均應認其上訴為違背法律上之程式，予
以駁回。本件上訴人甲○○○上訴意旨略稱：甲○○○就本案犯
行或於警詢時自首犯罪，或嗣於偵、審時自白犯行，已深知悔悟
，犯後態度良好；又甲○○○於原判決附表甲部分之販賣第一級
毒品海洛因僅有七次，就單獨販賣部分，其中四次所得均僅為新
台幣（下同）三千元、另一次販賣價額雖為三千五百元，但僅收
取二千元，合計僅為一萬四千元，另與李鈞閎共同販賣二次，每
次亦僅為三千元，合計亦僅為六千元。原判決就各次販賣均量處
有期徒刑十五年六月，實法重情輕，甲○○○之犯罪情狀足堪憫
恕。乃原判決竟以甲○○○之犯罪情狀在客觀上尚無憫恕之處，
而未援引刑法第五十九條規定酌減其刑，顯失之武斷。況甲○○
○係因長期失業生活無著，迫於生計鋌而走險，且因知識淺薄不
諳法律致觸法網，販毒次數雖多，但每次販毒數量不多，所得利
益更屬杯水車薪，與所受刑之宣告顯不合比例原則。爰請求依刑
法第五十九條規定酌減其刑等語。上訴人乙○○上訴意旨略稱：
乙○○係因情誼關係始販賣一次海洛因予王怡蘋，且得款僅一千
元，另轉讓一次海洛因予吳靜芳，亦未收受任何利益，是乙○○
無論就所犯次數、數量及獲益均甚微。然販賣海洛因其最輕本刑
為無期徒刑，轉讓海洛因最輕本刑則為一年有期徒刑，縱依毒品
危害防制條例第十七條第二項各減輕其刑，倘予宣告最輕本刑實
仍嫌過重，難謂符合罪刑相當性及比例原則，更無從與大毒梟之
惡行有所區隔，乙○○之犯罪情狀顯有可憫恕之處；況乙○○之
父母均已高齡七十三歲，且均罹患疾病，須頻繁往來高雄或台南
地區就醫，極度仰賴乙○○照料打理，而乙○○實因本身有毒癮
而不得已涉犯本案，若判處原判決之有期徒刑十五年八月，將無
法再對父母盡奉養天年之孝道，每思及此，均深感痛悔，實無再
犯之可能。又乙○○自民國八十四年以來即已罹患鼻咽癌等嚴重
疾病，因長年受嚴重疾病所苦，無法脫離毒癮而涉本案犯行，其
情自有可憫之處。乃原判決對乙○○上開主張及所提出之相關證
據，未說明何以不採之理由，逕認乙○○犯罪情狀尚無可憫之處
，自有判決不適用法則之違背法令等語。
惟查證據之取捨、證據證明力之判斷，以及事實有無之認定，屬
事實審法院之職權，苟其取捨判斷與認定，並不違背論理法則及
經驗法則，即不容任意指為違法，而執為適法之第三審上訴理由
。本件原判決認定甲○○○、乙○○有其事實欄所載犯行，係依
憑甲○○○之自首及自白、乙○○之自白，及證人李鈞閎於警詢
、偵查及審理時之供證，證人張繼卿、吳靜芳於警詢、偵查中之
證詞，證人王明成、梁慶祥、藍昌平、俞敏南於警詢之證詞，證
人王怡萍於警詢、原審之證詞；以及卷附扣押物品目錄表及扣案
物品照片、法務部調查局濫用藥物實驗室九十八年十月六日調科
壹字第０九八二三０二六五八０號、第00000000000
號鑑定書，暨扣案如原判決附表一編號一所示之海洛因、附表二
編號二及附表三編號三所示之行動電話等證據資料，予以綜合判
斷，認甲○○○、乙○○犯行堪以認定。並說明甲○○○就販賣
第一級毒品及第二級毒品部分、乙○○就販賣第一級毒品部分，
何以有營利之意圖等由甚詳。又以核甲○○○所為，係犯毒品危
害防制條例第四條第一項之販賣第一級毒品罪（共八罪）、第四
條第二項之販賣第二級毒品罪、第八條第一項之轉讓第一級毒品
罪及藥事法第八十三條第一項之轉讓禁藥罪（共三罪）；乙○○
所為，係犯毒品危害防制條例第四條第一項之販賣第一級毒品罪
、第八條第一項之轉讓第一級毒品罪（共二罪）。分別依刑法第
六十二條前段、毒品危害防制條例第十七條第二項規定減輕其刑
後（各罪減輕其刑之適用，詳如原判決附表甲、乙、丙、戊、己
各欄所載），酌情各量處其刑（販賣第一級、第二級毒品部分均
處有期徒刑），併為相關從刑之諭知。已詳其所憑證據及認定
之理由，所為論斷均有卷存證據資料可資覆按。上訴意旨雖指摘
原判決違法，然按刑法第五十九條酌量減輕其刑之規定，必於犯
罪之情狀顯可憫恕，認科以最低度刑仍嫌過重者，始得為之，係
屬事實審法院於職權範圍內得酌定之事項，除其裁量權之行使，
明顯違反比例原則外，不得任意指摘，以為第三審上訴理由。至
於行為人之智識程度、手段、犯罪所生之危害及犯後態度是否良
善，有無衷心悔悟等，僅屬同法第五十七條所規定，於法定刑內
為科刑輕重之標準，並非酌量減輕其刑之事由。甲○○○、乙○
○上開所犯販賣第一級、第二級毒品罪部分，均難謂有刑法第五
十九條所規定犯罪情狀顯可憫恕之情形，原判決已於理由欄闡述
甚詳，經核尚無違反比例原則，自屬原審量刑裁量權之適法行使
，於法自無違誤。至甲○○○所犯轉讓第一級毒品部分，原判決
雖未說明其犯罪情狀並無可憫恕之理由，因該部分既屬原審於職
權內得以審酌之事項，縱未說明，亦無理由不備之違誤。又行為
人是否迫於生計鋌而走險、與購毒者情誼如何、是否無法擺脫毒
癮而犯罪等節，與其犯罪情狀是否足堪憫恕無關。上訴意旨執此
指摘原判決未適用刑法第五十九條規定酌減其刑，顯有未適用法
則之違法云云，自非合法上訴第三審之理由。衡以前開說明，其
上訴為違背法律上程式，應予駁回。甲○○○之上訴既不合法，
其請求本院依刑法第五十九條規定酌減其刑，無從併予審究，附
此敘明。
據上論結，應依刑事訴訟法第三百九十五條前段，判決如主文。
中    華    民    國  九十九  年    十    月  二十一  日
                      最高法院刑事第十三庭
                          審判長法官  賴  忠  星
                                法官  呂  丹  玉
                                法官  吳      燦
                                法官  蔡  名  曜
                                法官  葉  麗  霞
本件正本證明與原本無異
                                      書  記  官
中    華    民    國  九十九  年    十    月  二十七  日
                                                      Ｅ

司法院資訊處製作；財團法人民間司法改革基金會備份。
